【裁判字號】    98,苗簡,379
【裁判日期】    981001
【裁判案由】    債務人異議之訴
【裁判全文】
臺灣苗栗地方法院民事簡易判決     98年度苗簡字第379號
原      告  戊○○○
訴訟代理人  己○○
被      告  中國信託商業銀行股份有限公司
法定代理人  丁○○○○
訴訟代理人  庚○○
被      告  台北富邦商業銀行股份有限公司
法定代理人  乙○○
訴訟代理人  丙○○
            甲○○
上列當事人間債務人異議之訴事件，本院於民國98年9 月24日言
詞辯論終結，判決如下：
    主    文
原告之訴駁回。
訴訟費用新臺幣肆仟捌佰伍拾元由原告負擔。
    事實及理由
壹、程序方面：
    本件被告台北富邦商業銀行股份有限公司（下稱台北富邦銀
    行）之法定代理人已於98年7 月23日原告起訴前，由高朝陽
    變更為乙○○，並由乙○○委任之訴訟代理人進行訴訟程序
    ；另被告中國信託商業銀行股份有限公司（下稱中國信託銀
    行）之法定代理人亦於原告起訴前，變更為丁○○○○，並
    由丁○○○○委任之訴訟代理進行訴訟程序，此均有卷附之
    經濟部商業司變更登記表及民事委任狀在卷可稽，從而本件
    僅須依職權更正被告等之法定代理人即可，並無承受訴訟問
    題，合先敘明。
貳、實體方面：
一、本件原告主張：緣債權人即被告中國信託銀行與台北富邦銀
    行分別持本院96年度促字第9810號及96年度促字第6319號確
    定支付命令，聲請對原告強制執行，惟被告等據以聲請支付
    命令之「中國信託轉換金卡申請書」與「富邦JCT 白金卡信
    用卡申請書」上簽名均非原本人所為，係訴外人即原告之子
    藍駿祥冒名偽造，原告並未向被告等申辦信用卡，亦未持卡
    簽帳消費，故上開支付命令所載之債權並不存在，被告等
    違反「信用卡業務自律公約」規定，未落實確認信用卡申請
    人之身分，以防冒名申領，故應由被告等負偽冒損失之責；
    且據藍駿祥向原告所述，被告等與藍駿祥進行債務協商時，
    已確知其冒用原告名義申請信用卡，則被告等顯有違反民法
    第148 規定，自不得據以上開支付命令聲請強制執行。為此
    ，爰依強制執行第14條第1 項規定提起本件債務人異議之訴
    等語。並聲明：本院依96年度促字第9810號及第6319號支付
    命令所為之97年度執字第7036號強制執行事件應予撤銷。
二、被告則請求駁回原告之訴，並以本件經本院核發96年度促字
    第9810號及第6319號支付命令，且因原告未於法定期間內提
    出異議業已確定，並核發確定證明書在案，而確定支付命令
    與確定判決有同一效力，原告自不得再行爭執。另債務人依
    強制執行法第14條提起異議之訴，須異議之事由發生在執行
    名義成立之後，惟原告主張之事由，係發生於執行名義成立
    前，故原告請求並無理由等語，資為抗辯。
三、得心證之理由：
（一）按執行名義成立後，如有消滅或妨礙債權人請求之事由發
      生，債務人得於強制執行程序終結前，向執行法院對債權
      人提起債務人異議之訴，強制執行法第14條第1 項定有明
      文。又同法第14條第2 項：「執行名義無確定判決同一之
      效力者，於執行名義成立前，如有債權不成立或消滅或妨
      礙債權人請求之事由發生，債務人亦得於強制執行程序終
      結前提起異議之訴。」之規定，乃係對於執行名義無確定
      判決同一之效力者，放寬其異議原因事實之發生時點，使
      異議原因事實提前至執行名義成立前亦可提起異議之訴，
      不限於在執行名義成立之後發生者，始得提起。反之，如
      執行名義與確定判決有同一效力者，則異議原因事實須發
      生於執行名義成立之後，債務人方得提起異議之訴，此由
      強制執行法第14條第1 、2 項規定相互對照自明。而確定
      之支付命令與確定判決有同一之效力，民事訴訟法第521
      條第1 項業定有明文，故債務人欲就以支付命令為執行名
      義之強制執行程序提起異議之訴，自應限於執行名義「成
      立後」，有消滅或妨礙債權人請求之事由發生始可。經查
      ，被告台北富邦銀行及中國信託銀行分別於96年5 月2 日
      及96年7 月23日具狀以原告為相對人聲請核發支付命令，
      經本院於96年5 月3 日及96年7 月24日核發，嗣原告收受
      上開支付命令後，未於法定期間內異議各於同年5 月30日
      及8 月27日確定等情，經調取本院96年度促字第6319號、
      96年度促字第9810號及97年度執字第7036號卷宗查閱無訛
      ，足認被告等據以聲請強制執行之執行名義係確定之支付
      命令，揆諸前揭說明，原告僅得以發生於支付命令成立後
      之事由，提起債務人異議之訴。然本件原告所主張信用卡
      申請書上簽名非原告本人所為，係訴外人藍駿祥冒名偽造
      等事由，皆發生於上開支付命令成立之前，故原告據此提
      起本件債務人異議之訴，於法即有未合，應無理由。
（二）次按確定之支付命令與確定判決有同一效力，確定之支付
      命令有民事訴訟法第496 條第1 項之情形者，得提起再審
      之訴，並以原支付命令之聲請，視為起訴，其效力與救濟
      程序均與確定判決無異，此觀民事訴訟法第521 條之規定
      即明。故凡確定判決所能生之既判力及執行力，支付命令
      皆得有之，當事人自不得就該法律關係更行起訴。又確定
      判決所生之既判力，除當事人就確定終局判決經裁判之訴
      訟標的法律關係，不得更行起訴或為相反之主張外，法院
      亦不得為與確定判決意旨相反之裁判，否則將使同一紛爭
      再燃，即無以維持法之安定，及保障當事人權利、維護私
      法秩序，無法達成裁判之強制性、終局性解決紛爭之目的
      （最高法院93年度台上字第1432號判決意旨參照）。基此
      ，即令原、被告就上開支付命令所載之債權是否存在仍有
      爭執，亦僅係原告得否依再審程序救濟之問題，在上開支
      付命令之既判力未經除去及原告復未能舉證說明支付命令
      成立後有何消滅或妨礙被告請求之事由前，被告等執該確
      定支付命令聲請強制執行，自無不許之理。
六、綜上所述，原告提起本件債務人異議之訴，請求本院依96年
    度促字第9810號及第6319號支付命令所為之97年度執字第70
    36號清償借款強制執行事件應予撤銷，為無理由，應予駁回
    。
七、本件事證已臻明確，兩造其餘主張、陳述及所提之證據，經
    審酌與本院前揭判斷不生影響，毋庸再予審酌，併此敘明。
八、訴訟費用即第一審裁判費（4,850元）由原告負擔。
九、據上論結：本件原告之訴為無理由，依民事訴訟法第78條，
    判決如主文。
中    華    民    國    98    年    10    月    1     日
                  苗栗簡易庭法  官  游 欣 怡
以上正本係照原本作成。
如不服本判決，應於送達後20日內向本院提出上訴狀（須附繕本
）。
                            書記官  張 宏 賓
中    華    民    國    98    年    10    月    1     日

司法院資訊處製作；財團法人民間司法改革基金會備份。
